臺灣高等法院民事判決
110年度重上字第231號
上  訴  人  李雲卿
            黃于嘉
            黃于庭
共      同
訴訟代理人  楊敏宏律師
被上訴人    黃坤仁


上列當事人間請求損害賠償事件，上訴人對於中華民國109年12
月30日臺灣士林地方法院第一審判決（109年度重訴字第273號）
提起上訴，本院於110年6月29日言詞辯論終結，判決如下：
    主      文
原判決關於駁回上訴人黃于庭後開第二項之訴部分及訴訟費用之
裁判（除確定部分外）均廢棄。
被上訴人應再給付上訴人黃于庭新臺幣貳拾伍萬貳仟陸佰伍拾元
，及自民國一０九年四月二十五日起至清償日止，按年息百分之
五計算之利息。
其餘上訴駁回。
第一（除確定部分外）、二審訴訟費用，由被上訴人負擔百分之
三、上訴人李雲卿負擔百分之七十三、上訴人黃于嘉負擔百分之
十二，餘由上訴人黃于庭負擔。
    事實及理由
上訴人主張：被上訴人於民國108年6月16日晚間飲酒後搭乘計
  程車，前往位於臺北市○○區○○○路0段00號由訴外人天龍興業股
  份有限公司經營之三溫暖（下依序稱天龍公司、天龍三溫暖）
  ，嗣其於當晚22時40分許抵達天龍三溫暖前時，因酒醉腳步踉
  蹌不穩，乃由訴外人即天龍公司之泊車人員黃昇輝（即被上訴
  人李雲卿之夫、黃于庭及黃于嘉之父）協助攙扶，詎被上訴人
  於同晚22時47分許竟無故持槍迎面射擊黃昇輝之鼻樑區（下稱
  系爭侵權行為），造成黃昇輝頭部受槍擊嚴重腦挫傷，送醫後
  於翌（17）日凌晨零時9分許死亡。伊母子三人因黃昇輝之死
  亡，精神上均受有重大痛苦，非財產上損害依序新臺幣（下同
  ）1,000萬元、500萬元、500萬元，黃于庭並支出喪葬費用45
  萬2,650元等情，爰依侵權行為之法律關係，扣除已領犯罪被
  害人補償金（下稱被害人補償）後，求為命被上訴人依序給付
  李雲卿、黃于庭、黃于嘉960萬元、485萬2,650萬元、460萬元
  ，並加計刑事附帶民事準備狀繕本送達翌日即109年4月25日起
  算法定遲延利息之判決（原審就上開部分判命被上訴人給付上
  訴人各360萬元本息，駁回上訴人其餘請求，上訴人對於其受
  不利判決部分不服，提起上訴；另未繫屬本院部分，不予贅述
  ）。上訴聲明：㈠原判決駁回上訴人後開第㈡項之訴及該部分假
  執行之聲請均廢棄。㈡被上訴人應再依序給付李雲卿、黃于庭
  、黃于嘉600萬元、125萬2,650元、100萬元，及均自109年4月
  25日起至清償日止按年息5%計算之利息。㈢願供擔保，請准宣
  告假執行。
被上訴人則以：伊不爭執有系爭侵權行為及扣除犯罪被害人補
  償金後仍應賠償黃于庭支出之喪葬費差額25萬2,650元，但上
  訴人請求之慰撫金過高，伊無力支付等語，資為抗辯。並答辯
  聲明：㈠上訴駁回。㈡如受不利判決，願供擔保請准宣告免為假
  執行。
按因故意或過失，不法侵害他人之權利者，負損害賠償責任；
  不法侵害他人致死者，對於支出醫療及增加生活上需要之費用
  或殯葬費之人，應負損害賠償責任；不法侵害他人致死者，被
  害人之父、母、子、女及配偶，雖非財產上之損害，亦得請求
  賠償相當之金額。民法第184條第1項前段、第192條第1項、第
  194條分別定有明文。經查：
㈠被上訴人於案發時間為系爭侵權行為，致李雲卿之夫即黃于庭
  、黃于嘉之父黃昇輝頭部受槍擊，傷重不治死亡，嗣被上訴人
  已因此經臺灣士林地方檢察署（下稱士林地檢）檢察官以108
  年度偵字第9337、11605號殺人等罪嫌提起公訴，並經原法院1
  08年度重訴字第9號、本院109年度上重訴字第32號刑事判決判
  處無期徒刑及褫奪公權終身確定。上訴人母子三人因黃昇輝之
  死亡，各領得慰撫金40萬元之被害人補償金；另黃于庭支出喪
  葬費用45萬2,650元，已就此領得20萬元被害人補償，尚有差
  額25萬2,650元未受償等情，為兩造所不爭執（見本院卷第88
  至89頁），並有前揭起訴書、刑案判決、黃昇輝繼承系統表、
  上訴人戶籍謄本、犯罪被害人補償審議委員會決定、存摺紀錄
  、喪葬費用單據及奠儀收入證明可稽（見原審附民卷第15至23
  、29至47頁、限閱卷第3、35、43頁、訴字卷第12至24、134至
  140、154至180、292至297、312至316、331之7頁）。則黃于
  庭依民法第184條第1項前段規定，請求被上訴人賠償喪葬費差
  額25萬2,650元，自屬有據。　
㈡又民法第194條所謂相當之金額（即慰撫金），應斟酌雙方身分
  資力與加害程度，及其他各種情形核定之。本院審酌李雲卿為
  48年次、高職畢業，從事會計工作，月薪約4萬5,000元，於事
  發時已與黃昇輝結婚超過35年，育有黃于庭、黃于嘉兩名成年
  子女，107、108年度名下依序有約71萬元、100萬元之薪資股
  利及利息所得，暨依課稅標準計算價值600餘萬元之不動產及
  股票；黃于庭為00年次、大學畢業、未婚，從事會計工作，月
  薪約6萬元，107、108年度名下依序有約53萬元、54萬元之薪
  資及股利所得，暨依課稅標準計算價值3萬元之股票；黃于嘉
  為00年次、大學畢業、未婚，從事保險業務工作，月薪約3萬
  元，107、108年度名下各有約4萬元之薪資所得及自小客車乙
  部（日產廠牌、1997年份）；被上訴人為00年次、國中肄業、
  離婚、育有兩名成年子女，曾從事粗工及送貨員工作，斯時月
  收入約2萬元，另有母親待撫養，107、108年度名下有自小客
  車乙部（中華廠牌、1998年份），無其他所得及財產之兩造身
  分、資力等情（見原審限閱卷第3至31、35至40、43至54、58
  至64頁、訴字卷第147至148頁、本院卷第89頁），並考量被上
  訴人於刑案中經鑑定具有衝動表現人格，因脾氣控制能力不佳
  易衝動行事，且長期飲酒，已達酒精依賴並因而罹患肝硬化之
  程度，而於事發當日隨身攜帶改造手槍，酒後乘車至天龍三溫
  暖，由泊車人員黃昇輝攙扶協助下車，僅因過程中肢體有所碰
  觸，言語間引被上訴人不快，即率然持槍迎面射擊黃昇輝之面
  部，造成其死亡，致使上訴人痛失至親之加害情形與造成之傷
  害程度等一切情節，認原審認定上訴人各受有非財產損害（即
  慰撫金）400萬元，已屬適當（被上訴人就此未聲明不服），
  上訴人主張伊等母子三人所受非財產上損害應依序以1,000萬
  元、500萬元、500萬元為適當云云，有嫌過高，並無可採。從
  而，扣除上訴人前述各已領得之40萬元慰撫金補償後，上訴人
  依民法第194條規定，請求被上訴人各給付伊等慰撫金360萬元
  ，為有理由，逾之則屬無據。
綜上所述，上訴人依侵權行為之法律關係，請求被上訴人給付
  李雲卿、黃于嘉慰撫金各360萬元、黃于庭喪葬費差額及慰撫
  金385萬2,650元（計算式：25萬2,650元＋360萬元＝385萬2,650
  元），及均自109年4月25日起至清償日止，按年息5%計算之利
  息，為有理由，應予准許；逾此部分之請求，為無理由，不應
  准許。從而原審就上開部分，判命被上訴人給付上訴人各360
  萬元本息，駁回上訴人其餘請求，就前述應准許之喪葬費差額
  部分，所為黃于庭敗訴之判決，尚有未洽，上訴論旨指摘原判
  決此部分不當，求予廢棄改判，為有理由，爰由本院廢棄改判
  如主文第二項所示。另被上訴人應再給付黃于庭25萬2,650元
  本息部分，金額未逾150萬元，本院判決後即告確定，故無諭
  知假執行之必要，原審駁回上訴人此部分假執行之聲請，並無
  不合，併予敘明。至於上訴人前述請求不應准許部分，原審為
  上訴人敗訴之判決，並駁回其假執行之聲請，經核並無不合
　，上訴意旨指摘原判決此部分不當，求予廢棄改判，為無理由
　，此部分之上訴應予駁回。
本件事證已臻明確，兩造其餘攻擊、防禦方法及舉證，經核與
　判決結果無影響，爰不逐一論列，附此敘明。
據上論結，本件上訴為一部有理由、一部無理由，爰判決如主
　文。
中　　華　　民　　國　　110 　年　　7 　　月　　6 　　日
                  民事第七庭  
　　　　　　　　　    審判長法  官  李昆霖
                            法  官  王育珍
                            法  官  林翠華 
正本係照原本作成。
被上訴人不得上訴。
上訴人如不服本判決（上訴人黃于嘉、黃于庭應合併上訴利益逾
新臺幣150萬元始可上訴），應於收受送達後20日內向本院提出
上訴書狀，其未表明上訴理由者，應於提出上訴後20日內向本院
補提理由書狀（均須按他造當事人之人數附繕本）上訴時應提出
委任律師或具有律師資格之人之委任狀；委任有律師資格者，另
應附具律師資格證書及釋明委任人與受任人有民事訴訟法第466
條之1第1項但書或第2項所定關係之釋明文書影本。如委任律師
提起上訴者，應一併繳納上訴審裁判費。
中　　華　　民　　國　　110 　年　　7 　　月　　6 　　日
 　　　　　 　　　　　　　　書記官　黃文儀